臺灣臺中地方法院交通事件裁定　　　　 96年度交聲字第723號
原處分機關　交通部公路總局臺中區監理所
異　議　人
即受處分人　甲○○
上列受處分人因違反道路交通管理處罰條例案件，對於交通部公
路總局臺中區監理所於中華民國96年4月16日所為之處分（中監
違字第裁60-GD0000000號裁決書）聲明異議，本院裁定如下：
    主  文
異議駁回。
    理  由
一、原處分意旨略以：本件異議人即受處分人甲○○於民國95年
    12月21日21時45分許，駕駛車牌號碼7237—LM號自用小客車
    （移送書誤載為自用小貨車），行經臺中市○○路17之8號
    前處，因「汽車駕駛人駕駛汽車肇事致人死亡而逃逸（駕車
    肇事致葉峻宇死亡，未報警處理駛離現場）」違規，經臺中
    市警察局第四分局依違反道路交通管理處罰條例第六十二條
    第四項後段舉發，異議人未於期限內到案申訴，本所遂於96
    年4月16日以中監違字第裁60—GD0000000號裁決書，裁處罰
    鍰新臺幣9000元，並吊銷駕駛執照，永久禁考，逾期則依裁
    決書處罰主文規定裁處。
二、聲明異議意旨略以：異議人未於應到案期限內至監理所申訴
    ，是以為要等到檢察官處分所致，又異議人於95年12月22日
    早上5時許，經交通警察到家裡來，才知道95年12月21日晚
    上放學開車回家路上發生車禍，異議人當時去查看車子，發
    現車子後座左下方有擦撞的痕跡，警察問異議人是否有經過
    忠勇路，異議人說有，當時是要迴轉，沒想到會發生這件事
    ，讓異議人心裡很難過，異議人真的不知道這件事等語。
三、按汽車駕駛人駕駛汽車肇事致人受傷或死亡者，應即採取救
    護措施及依規定處置，並通知警察機關處理，不得任意移動
    肇事汽車及現場痕跡證據，違反者處新臺幣3000元以上9000
    元以下罰鍰；前項駕駛人肇事致人重傷或死亡而逃逸者，吊
    銷其駕駛執照，並終身不得再考領駕駛執照；道路交通管理
    處罰條例第六十二條第三項、第四項後段、第六十七條第一
    項前段分別定有明文。經查：
（一）異議人於95年12月21日21時30分許，自嶺東科技大學下課
      後，駕駛車牌號碼7237—LM號自小客車，沿臺中市○○路
      ，由北往南之烏日、彰化方向行駛，於同日21時45 分左
      右，行經臺中市○○路上之同安橋，因發現走錯路，欲調
      頭往臺中市區方向行駛，確實曾於橋上迴轉之事實，業據
      異議人於警詢及偵查中供述屬實，並有路口監視器攝錄畫
      面為證，應堪認定。又被害人葉峻宇因本件交通事故，而
      受有腹部鈍挫傷、肝臟撕裂傷膀胱破裂、後腹腔嚴重出血
      、左側腎臟挫傷出血、兩側肺內嚴重挫傷、左側鎖骨骨折
      、骨盆骨折、右腦挫傷出血、出血性休克等傷害，並於95
      年12月22日15時26分傷重不治死亡等情，亦有臺中市警察
      局第四分局道路交通事故現場圖、道路交通事故調查報告
      表、交通事故現場相片、車牌號碼YJY—331號重型機車受
      損相片、澄清綜合醫院診斷證明書、臺灣臺中地方法院檢
      察署相驗屍體驗斷書在卷可稽，合先敘明。
（二）又異議人所駕駛之車牌號碼7237—LM號本田廠牌雅哥型號
      自小客車，經警員調閱肇事現場附近監視器循線查獲時，
      在該自小客車之左後車門飾條下方（靠近左側車身前後門
      交接處之Ｂ柱附近）有撞擊凹痕、左後車門下方裙角有刮
      擦痕、左後保險桿下方有裂痕及刮擦痕、左後車輪鋁圈有
      擦撞痕、左後輪之橡膠胎與鋁圈接合縫隙處崁入有壓克力
      二塊（該二塊壓克力之材質成分，與被害人葉峻宇所駕駛
      之車牌號碼YJY—331號機車方向燈之材質成分相似），
      此有臺中市警察局第四分局勘察報告、車禍處理小組員警
      呂孝正提供之車牌號碼7237—LM號自小客車之車損相片、
      刑事警察局鑑定書在卷可稽；且該等撞痕、擦刮痕，異議
      人並未主張係於本件事故發生前即已存在，參諸異議人於
      事故發生後，隨即於95年12月22日上午7時58分23秒即去
      電位於臺中市市○路129號之本田A汽車保修廠申報出險並
      立即維修車輛之情狀，業據證人即本田營業部主任林柏臣
      於警詢中陳述明確，並有異議人持用門號0000000000號行
      動電話之通聯紀錄、高速事業股份有限公司（即本田汽車
      保修廠）估價單在卷可稽；由此可知，該自小客車受損時
      間應係在95年12月21日21時45分事故發生之後。
（三）觀諸車牌號碼YJY—331號重型機車在事故現場所遺留之煞
      車痕，係自距離道路中心線0.7公尺處之內側車道往烏日
      、彰化方向延伸，長12公尺，緊接煞車痕後之刮地痕長7.
      3公尺，亦往烏日、彰化方向延伸，刮地痕終點處距離道
      路中心線0.2公尺、碰撞散落物位於刮地痕旁之對向車道
      內側、機車倒於刮地痕終點處、機車前擋板內凹破損、左
      後視鏡斷裂、左後視鏡桿擦痕、左側把手內凹、左側剎車
      拉桿刮地痕、左前輪及左後引擎擦地痕。由該重型機車之
      煞車痕及刮地痕顯示，當時被害人葉峻宇騎乘機車沿臺中
      市○○路往烏日、彰化方向行駛時，應係預見同向前方車
      輛於忠勇路之同安橋上迴轉，先緊急煞車（因此煞車痕長
      達12公尺）後，人車左側倒地並失控滑行（因此同向延續
      煞車痕之刮地痕長達7.3公尺），才撞擊迴轉中車輛之邊
      門飾條以下部位（煞痕及刮痕之前後關聯性及成因，參見
      「車禍處理與鑑定實務」第P4-77頁A圖說明，張漢威編著
      ）。
（四）再者，依據證人即報案人陳榮昇於偵查中證稱：「當時我
      在屋內一樓看電視，我女兒說發生車禍，我即拿指揮棒出
      去，看到車禍已發生，看到人及車倒在地上。我請我女兒
      報警，之後我也有打110電話，當時死者趴在雙黃線位置
      ，死者機車也是在那附近，我出去看時，沒有其他人車，
      我自己經營機車行，我認為如果自己撞的，不會那麼嚴重
      ，我告知警方忠勇路上有監視器。」、「我只聽到擦撞聲
      ，我女兒沒看到，現場有路燈，但不是很亮。我女兒也沒
      出去看。」等語，及證人黃麗花於偵查中證稱：「當時我
      人在家中一樓客廳剛好要外出，聽到很大的撞擊聲，我就
      出去查看，看到一個年輕人躺在同安橋的馬路中間，機車
      也在馬路中間，機車離該名年輕人沒有很遠，我沒有目睹
      車禍經過，我有看到一輛深色自小客車沿著同安橋的路邊
      ，慢慢往市區的方向駛去，當時都沒有其他車輛，我出去
      查看，只有這輛深色自小客車在該處。」、「（該深色自
      小客車離死者機車距離）約15公尺，已經經過機車騎士慢
      慢要離開。」、「（我聽到聲音到出來查看車禍之時間，
      ）應該不到一分鐘，我聽到聲音就馬上出來查看，我當時
      正在門口拿鑰匙。」、「當時我出去查看時，沒有其他車
      子，就只有該深色自小客車。」等語可知，事故發生當時
      ，僅有異議人所駕駛之自小客車離去事故現場，則被害人
      葉峻宇係與異議人發生車禍事故，應屬無疑。
（五）異議人對於上揭時地因駕車迴轉，而與被害人葉峻宇所騎
      乘之重型機車發生碰撞，導致被害人葉峻宇人車倒地，受
      有傷害，並因傷重不治死亡等情，固不否認，惟辯稱當時
      在車內聽音樂，不知道有車禍發生云云。惟依據證人陳榮
      昇、黃麗花於偵查中之證述，其二人雖未目睹車禍發生當
      時之情形，然均有聽聞當時車禍發生之「擦撞聲」、「撞
      擊聲」，證人黃麗花更指稱「聽到很大的撞擊聲」，且依
      據警員製作之「甲○○駕駛7237自小客車行經路線圖」記
      載，證人黃麗花當時所在之忠勇路17之8號房屋甚至是在
      距離事故發生地點約30公尺左右之遠，其在屋內，尚能聽
      聞很大之撞擊聲，而異議人所駕駛之自小客車受損部位，
      主要係在凹陷之左後車門飾條下方之凹陷處，該凹陷處距
      離左側車身前後門交接處之Ｂ柱僅約20公分，亦即本件車
      禍事故發生之第一時間，距離異議人所在之左前駕駛座僅
      有不到50公分之距離，而本件交通事故案發地點位處市郊
      ，臨近案發時間，已無其他車輛往來，客觀環境應屬靜謐
      ，異議人所駕之車輛係屬國產車種並非隔音效果絕佳、鋼
      板極厚之進口車種或高底盤大型車輛，縱係於車內聽音樂
      ，在30公尺外之屋內聽聞「很大聲」之聲響，豈能於近在
      咫尺之距離毫無所悉？況且，異議人所駕駛之自小客車左
      後車門飾條下部位之損傷是凹陷，而非擦痕，且左後輪之
      橡膠與鋁圈密接處並有崁入屬於被害人機車方向燈之壓克
      力碎片，顯見事故當時撞擊力道非輕，且迴轉中之前輪驅
      動車（如7237-LM號國產HONDA雅哥2.0車型）於發生碰撞
      時，其左後車身部位，駕駛者應該會有明顯之車身搖晃感
      ，異議人縱使沒有聽聞碰撞聲，亦當能感受車身遭受強力
      碰撞之情事。從而，異議人辯稱不知發生車禍事故之詞，
      顯與現有事證不符，尚難予採信。
（六）綜上所述，異議人駕駛汽車肇事致人傷重不治死亡，未下
      車查看，留置現場，立即採取救護措施，並通知警察機關
      處理，卻立即駕車逃逸之情，應堪認定。則異議人經警以
      其發於95年12月21日21時45分許，駕駛車牌號碼7237—LM
      號自小客車，在臺中市○○路17之8號前，有「駕車肇事
      致葉峻宇死亡，未報警處理駛離現場」之違規事實，而以
      臺中市警察局95年12月23日中市警交字第GD0000000號舉
      發違反道路交通管理事件通知單予以舉發，亦屬有據。
四、從而，原處分機關依道路交通管理處罰條例第六十二條第四
    項後段之規定，對異議人裁處吊銷自小客車之駕駛執照、永
    久禁考之處分外，另依違反道路交通管理事件統一裁罰基準
    及處理細則第四十三條、第四十四條、第六十七條之規定，
    依據違反道路交通管理事件統一裁罰基準表對異議人裁處罰
    鍰9000元，依法有據，經核均無違誤，本件異議為無理由，
    應予駁回。
五、據上論斷，應依道路交通管理處罰條例第八十七條第二項，
    道路交通案件處理辦法第十九條，裁定如主文。
中　　華　　民　　國　　96　　年　　8 　　月　　15　　日
                  交通法庭      法  官  巫淑芳
以上正本證明與原本無異。
如不服本裁定應於送達後五日內向本院提出抗告狀。
                                書記官  王麗麗
中　　華　　民　　國　　96　　年　　8 　　月　　15　　日
